【裁判字號】    97,消債抗,55
【裁判日期】    970715
【裁判案由】    聲請更生程序
【裁判全文】
臺灣高雄地方法院民事裁定            97年度消債抗字第55號
抗  告  人  甲○○
上列抗告人因消費者債務清理條例聲請保全處分事件，對於中華
民國97年6 月23日本院97年度審消債更字第679 號裁定提起抗告
，本院裁定如下：
    主  文
抗告駁回。
抗告程序費用新臺幣壹仟元由抗告人負擔。
    理  由
一、本件抗告意旨略以：抗告人擔任保險業務員，無固定之薪俸
    ，每月所得微薄，且抗告人不但須奉養父母，且需扶養子女
    ，因抗告人離婚後，配偶即不曾履行離婚協議按月給付三名
    子女之教養費。抗告人因工作需要購置車輛，且為保障日後
    意外事故而投保，每月需支付保費新臺幣（下同）15,710元
    ，原審駁回保全處分聲請，無非以抗告人於民國95年及96年
    之薪資換算抗告人每月薪資103,008 元，執行法院於抗告人
    每月得支領之薪資1/3 範圍內為扣押，並未影響抗告人所需
    之必要生活費用支出為由，而駁回抗告人保全處分之聲請。
    但抗告人於97年之所得，與95年及96年所得多寡無關，抗告
    人因97年業績不佳而收入銳減，經債權人即香港商上海匯豐
    銀行（下稱匯豐銀行）扣薪後，僅餘22,965元，顯無法維繫
    基本生活，阻礙抗告人重建更生之機會，爰依法請求廢棄原
    審裁定，並裁定准予抗告人保全處分之聲請等語。
二、按消費者債務清理條例採重建型之更生及清算型之清算程序
    雙軌制，更生程序，原則上係以債務人所提出之更生方案為
    基礎，經債權人會議可決、法院認可後，債務人即依該權利
    變動後之方案履行債務，故其現有財產並未於程序中受變價
    而喪失，毋寧是以其於程序開始後之薪資或其他收入作為償
    債財源而公平分配予債權人。是債權人聲請強制執行，因變
    賣債務人之責任財產，以致其喪失居住處所，而失其生活存
    立之基礎，或對其生活來源、經營業務所得、生財之機器設
    備為強制執行，以致債務人無法繼續生活，或營業活動發生
    障礙，致妨礙債務人之重建更生，則基於保障債務人重建更
    生之機會，法院自應裁定准許保全處分，以限制債權人提起
    訴訟、實施強制執行行為。然並非債權人之任何強制執行行
    為，均屬有礙債務人之重建更生，而應一律限制之，蓋債權
    人之強制執行行為，如未使債務人喪失居住處所，且對債權
    人之營業活動及日後薪資、收入，並無影響，而未妨礙債務
    人之重建更生，基於保障債權人行使權利之自由，即無准予
    保全處分之理由。
四、經查：抗告人主張每月所需生活費按臺灣省地區95年及96年
    最低生活標準計算即每人每月為9,509 元（見本院97年度審
    消債更字第679 號卷第3 頁反面、第35頁）。抗告人雖需扶
    養其雙親謝朝枝與林金菊，以及三名子女，因抗告人尚有三
    位兄弟姊妹亦應負擔扶養謝朝枝、林金菊之責任，則抗告人
    應負擔謝朝枝與林金菊之扶養費用應為1/4 即4,755 元（計
    算式＝9,509 元×2 人×1/4 ，元以下四捨五入），而三名
    子女之扶養費用部分，則應由抗告人與前配偶各負擔一半即
    14,264元（計算式＝9,509 元×3 人÷2） ，此有分攤扶養
    義務家系表及戶籍謄本各1 份在卷可參（見同上卷第8 至9
    頁），據此計算抗告人每月所需之必要生活費用為28,528元
    （計算式＝9,509 元＋4,755 元＋14,264元）。而抗告人於
    95年之所得為1,181,063 元，96年之所得為1,325,201 元，
    此有95年度及96年度綜合所得稅各類所得資料清單各1 份附
    卷可佐（見同上卷第16頁反面至第17頁），換算抗告人每月
    薪資數額為98,422元至110,443 元之間。因臺灣臺北地方法
    院核發之執行命令，係在抗告人每月得支領之各項薪資債權
    1/3 範圍內為扣押，此有執行命令1 份附卷可憑（見同上卷
    第54頁），則抗告人扣除每月遭強制執行金額32,807元至36
    ,814 元 （計算式＝98,422元÷3 、或110,443 元÷3 ，元
    以下四捨五入）後，尚餘65,615元至73,629元可供生活之用
    ，不僅超出最低生活標準甚多，甚至可維持抗告人相當品質
    之生活。縱依聲請人提出其97年3 月至同年6 月之薪資各57
    ,036 元 、55,891元、43,840元、55,262元，有員工薪津表
    4 份在卷可證，則據此換算抗告人於97年之月薪約為53,007
    元（計算式＝【57,036元＋55,891＋43,840元＋55,262元】
    ÷4 個月，元以下四捨五入），扣除抗告人遭強制執行金額
    17,669元（計算式＝53,007元÷3） 後，抗告人仍剩餘35
    ,338 元 可供生活（計算式＝53,007元－17,669元），超出
    起每月所需必要費用28,528元。由此足見，抗告人主張執行
    命令已影響其基本生活云云，自無可採。抗告人雖主張其因
    工作需要而購置車輛，致需支付車子貸款13,617元，以及為
    保障家人日後生活，每月另需支付保費15,710元，均屬其生
    活必要費用。惟執行命令之扣取薪資，是否影響抗告人之重
    建更生，應以抗告人依一般簡樸生活之程度，以為決定，保
    險費之支出，乃聲請人個人之理財投資，並非生活之必要支
    出，抗告人縱有使用交通工具之必要，亦非以購置新車為必
    要，從而，車子貸款，亦難認係支應生活所必須。故本院認
    匯豐銀行對抗告人之薪資債權為強制執行，僅造成抗告人可
    運用之資金變少，並未致其喪失生活來源，且未因此造成抗
    告人日後無法繼續取得薪資，致影響其日後收入之虞，從而
    ，匯豐銀行之強制執行行為，並未侵害抗告人重建更生之機
    會，抗告人以維護其重建更生之機會為由，聲請保全處分，
    難認有據。
五、據上論結，本件抗告為無理由，依消費者債務清理條例第15
    條，民事訴訟法第495 條之1 第1 項、第449 條第1 項、第
    78條，裁定如主文。
中    華    民    國    97    年    7     月    15    日
                  民事第四庭  審判長法  官  黃國川
                                    法  官  黃宣撫
                                    法  官  高增泓
上為正本係照原本作成。
不得再抗告。
中    華    民    國    97    年    7     月    15    日
                                    書記官  王芷鈴


司法院資訊處製作；財團法人民間司法改革基金會備份。
